【裁判字號】    92,訴,1191
【裁判日期】    920912
【裁判案由】    營利事業所得稅
【裁判全文】
臺北高等行政法院判決                            九十二年度訴字第一一九一號
                              .
    原      告  艾鎂企業股份有限公司
    代  表  人  甲○○
    訴訟代理人  蕭顯忠律師
    被      告  財政部台北市國稅局
    代  表  人  張盛和（局長）
    訴訟代理人  乙○○
右當事人間因營利事業所得稅事件，原告不服財政部中華民國九十一年三月十八日台
財訴字第０九０００二五四０七號訴願決定，提起行政訴訟。本院判決如左：
    主      文
訴願決定及原處分均撤銷。
訴訟費用由被告負擔。
    事      實
一、事實概要：原告八十五年度營利事業所得稅結算申報，涉嫌虛報訴外人陳信銘薪
    資新台幣（下同）二五０、０００元，案經被告依據陳信銘檢舉而查獲，乃剔除
    薪資費用二五０、０００元，核定全年所得額為一、九五八、九二一元，並按漏
    稅額處原告０、八倍之罰鍰五０、０００元。原告不服，申經復查結果，未獲准
    變更，提起訴願，亦遭決定駁回，遂向本院提起行政訴訟。
二、兩造聲明：
  (一)原告聲明：
    1.訴願決定、原處分均撤銷。
    2.訴訟費用由被告負擔。
  (二)被告聲明：
    1.駁回原告之訴。
    2.訴訟費用由原告負擔。
三、兩造爭點：原告是否有虛列陳信銘之薪資支出？
  (一)原告主張之理由：
    1.按原告為製造混凝土地磚之工廠，主要營收為地磚之製造、銷售，惟因部分購
      買地磚之客戶，為省卻僱用工人施工之麻煩，要求原告連料帶施工，然因祇有
      部分客戶要求施工，原告無法整年僱用工人，故僅於有施工必要時方僱用臨時
      工。又「勞動契約，分為定期契約及不定期契約。臨時性、短期性、季節性及
      特定性工作得為定期契約；有繼續性工作應為不定期契約。．．．」，為勞動
      基準法第九條所規定，故陳信銘既為原告所僱用之臨時工，其所獲得之工資自
      係原告所給付，是原告以其工資報為原告之薪資支出，自為合法。
    2.次按原告因無法每日派人在施工現場管理工人，乃委由工頭一人負責管理，由
      其記錄工人之施工日數，報請原告發放工資，原告乃依其所報，將工資交由工
      頭發放予工人，本件經工頭朱仕民所報陳信銘之工資為二十五萬元，有其出具
      之切結書及八十五年度薪（工）資表之記載可證，而全年朱仕民共向原告領取
      工資三百二十萬元，亦有匯款單及現金簽收單為憑。又「營利事業所得之計算
      ，以其本年度收入總額減除各項成本費用、損失及稅捐後之純益額為所得額。
      ．．．」，復為所得稅法第二十四條第一項所明定，原告於八十五年之臨時工
      之工資支出既為三百二十萬，自係原告之成本費用，從其中有部分為工頭虛報
      ，惟就原告而言，確係支出三百二十萬元，自無虛報可言。
    3.又按「納稅義務人已依本法規定辦理結算申報，但對依本法規定應申報課稅之
      所得額有漏報或短報情事者，處以所漏稅額兩倍以下之罰鍰。」，亦為所得稅
      法第一百十條第一項所明文。被告以原告虛報陳信銘之工資二十五萬元，依上
      開規定處罰，惟原告係實際支出二十五萬元工資予朱仕民轉交陳信銘，縱其中
      部分為工頭虛報，然原告並非虛報而係實際支出二十五萬元，被告按原告虛報
      二十五萬元處罰，實與法不合。
    4.再按縱認陳信銘所檢舉未領得二十五萬元工資為真，惟檢舉書內亦承認於原告
      處工作一個月領得一萬七千餘元工資，是原告至少有該部分之支出，漏稅金額
      亦應減少一萬七千餘元，被告就陳信銘實際所得工資置之不論，逕以原告虛報
      二十五萬元支出計算補稅及罰鍰，亦屬有違。
  (二)被告答辯之理由：
    1.薪資支出部分：
      按「營利事業所得之計算，以其本年度收入總額減除各項成本費用、損失及
        稅捐後之純益額為所得額。」，為所得稅法第二十四條第一項所明定。又「
        費用及損失，未經取得原始憑證，或經取得而記載事項不符者，不予認定。
        」，復為營利事業所得稅查核準則（以下簡稱查核準則）第六十七條第一項
        所規定。
      原告八十五年度營利事業所得稅結算申報，涉嫌虛報陳信銘薪資二五０、０
        ００元，案經檢舉查獲，有陳信銘八十九年五月二十九日之虛報薪資檢舉書
        ，及原告八十九年七月二十日出具無法提示支付證明願由被告剔除補稅之承
        諾書附案資證，被告剔除其薪資費用二五０、０００元，核定全年所得額為
        一、九五八、九二一元，核與首揭所得法及查核準則規定，並無不合。本件
        原告既無法提供支付系爭薪資予陳信銘之資金證明，空言主張系爭薪資已由
        林姓工頭轉付，核不足採。
    2.罰鍰部分：
      按「納稅義務人應於每年二月二十日起至三月底止，填具結算申報書，向該
        管稽徵機關，申報其上一年度內構成綜合所得總額或營利事業收入總額之項
        目及數額，以及有關減免、扣除之事實，並應依其全年應納稅額減除暫繳稅
        額及尚未抵繳之扣繳稅額，計算其應納之結算稅額，於申報前自行繳納。」
        、「納稅義務人已依本法規定辦理結算申報，但對依本法規定應申報課稅之
        所得額有漏報或短報情事者，處以所漏稅額兩倍以下之罰鍰。」，亦分別為
        行為時所得稅法第七十一條第一項及同法第一百十條第一項所明文。
      本件原告八十五年度虛報陳信銘薪資費用二五０、０００元，致短漏報所得
        額，業如前述，有原告八十九年七月二十日出具承諾書附案為證，違章事證
        明確，被告依所得稅法第一百十條第一項規定處以所漏稅額０、八倍之罰鍰
        五０、０００元（漏報所得額250,000×稅率25%×0.8∥50,0000），並無不
        合。
    理      由
一、本件原告八十五年度營利事業所得稅結算申報，涉嫌虛報訴外人陳信銘之薪資二
    五０、０００元，案經檢舉查獲，有原告八十五年度營利事業所得稅結算申報書
    、陳信銘八十九年五月二十九日檢舉書及原告八十九年七月二十日承諾書等影本
    附於原處分卷可稽。原告主張其確有支付系爭薪資，縱無法提出給付薪資證明，
    亦屬列報項目錯誤，被告按虛報薪資處罰，於法不合，況陳信銘於檢舉書內承認
    領得一萬七千餘元工資，被告以二五Ｏ、ＯＯＯ元據以補稅及罰鍰，即屬違誤等
    語。經查訴外人陳信銘於檢舉書函內固載明原告於八十五年度虛列其薪資二五Ｏ
    、ＯＯＯ元，惟亦書明其該年度在原告處工作一個月，實際領得薪資一七、Ｏ七
    Ｏ元，此觀陳信銘八十九年五月二十九日檢舉書即明，是陳信銘究有無在原告處
    任職，及其是否有自原告處領得一七、Ｏ七Ｏ元薪資，即不無疑問，故被告以內
    容互有矛盾之檢舉書為憑，據以認定原告虛列系爭薪資支出二五Ｏ、ＯＯＯ元，
    即有可議。從而被告所為處分殊有違誤，訴願決定未察而予以維持，自有疏漏，
    原告聲明求為撤銷原處分及訴願決定，即無不合，應予准許，著由被告查明後，
    另為適法之處分。至兩造其餘實體上之主張即無庸審酌，附此敘明。
二、據上論結，原告之訴為有理由，依行政訴訟法第九十八條第三項前段，判決如主
    文。
中      華      民      國    九十二    年      九      月     十二     日
                            臺 北 高 等 行 政 法 院  第 四 庭
                                           審 判 長  法    官  鄭忠仁
                                                     法    官  楊莉莉
                                                     法    官  林育如
右為正本係照原本作成。
如不服本判決，應於送達後二十日內，向本院提出上訴狀並表明上訴理由，如於本判
決宣示後送達前提起上訴者，應於判決送達後二十日內補提上訴理由書（須按他造人
數附繕本）。
中      華      民      國    九十二    年      九      月     十六     日
                                                     書 記 官  林如冰


司法院資訊處製作；財團法人民間司法改革基金會備份。
